【裁判字號】    99,上易,617
【裁判日期】    991018
【裁判案由】    竊盜
【裁判全文】
臺灣高等法院臺南分院刑事判決         99年度上易字第617號
上  訴  人  甲○○
即  被  告
上列上訴人因竊盜案件，不服臺灣臺南地方法院99年度易字第87
號，中華民國99年7 月30日第一審判決（起訴案號：臺灣臺南地
方法院檢察署97年度營偵字第1812號、98年度偵字第3665號），
提起上訴，本院判決如下：
    主  文
上訴駁回。
    理  由
一、按刑事訴訟法第350 條、第361 條、第362 條、第367 條規
    定，不服地方法院之第一審判決而上訴者，須提出上訴書狀
    ，並應敘述具體理由，為上訴必備之程式；其所提出之書狀
    未敘述上訴理由，或僅曾以言詞陳述上訴理由者，均應於上
    訴期間屆滿後20日內補提理由書於第一審法院。第一審法院
    經形式審查，認逾期未補提上訴理由者，應定期間先命補正
    ；逾期未補正者，為上訴不合法律上之程式，應以裁定駁回
    。倘已提出上訴理由，但所提非屬具體理由者，則由第二審
    法院以上訴不合法律上之程式，判決駁回。而所謂具體理由
    ，必係依據卷內既有訴訟資料或提出新事證，指摘或表明第
    一審判決有何採證認事、用法或量刑等足以影響判決本旨之
    不當或違法，而構成應予撤銷之具體事由，始克當之（例如
    ：依憑證據法則具體指出所採證據何以不具證據能力，或依
    憑卷證資料，明確指出所為證據證明力之判斷如何違背經驗
    、論理法則）；倘僅泛言原判決認定事實錯誤、違背法令、
    量刑失之過重或輕縱，而未依上揭意旨指出具體事由，或形
    式上雖已指出具體事由，然該事由縱使屬實，亦不足以認為
    原判決有何不當或違法者（例如：對不具有調查必要性之證
    據，法院未依聲請調查亦未說明理由，或援用證據不當，但
    除去該證據仍應為同一事實之認定），皆難謂係具體理由，
    俾與第二審上訴制度旨在請求第二審法院撤銷、變更第一審
    不當或違法之判決，以實現個案救濟之立法目的相契合，並
    節制濫行上訴（最高法院97年度台上字第892 號判決）。
二、上訴人即被告甲○○於民國92年間因侵占及詐欺案件，經原
    審法院各判處有期徒刑6 月及3 月確定，並定應執行有期徒
    刑8 月，於95年4 月15日縮短刑期執行完畢；又於95年間因
    違反毒品危害防制條例案件，經原審法院判處有期徒刑5 月
    確定，於97年5 月5 日縮短刑期執行完畢。
    詎甲○○仍不知悔改，於97年5 月16日上午11時許，在新竹
    縣竹北市○○○路與隘口三街口受僱工地，見雇主乙○○自
    停放在工地之車牌號碼9410-JW 號自用小貨車（登記車主朱
    照德，平日為乙○○管理使用）內駕駛座旁黑色公事包取出
    新臺幣（下同）1 千元現鈔，交予其購買員工午餐便當時，
    發現該公事包內有大筆現金（雇主乙○○為發放員工薪資及
    購料，於當日上午自臺灣中小企業銀行竹北分行提領現金15
    萬元，將其中10萬元放置在上開車內駕駛座旁黑色公事包內
    ，另5 萬元放置在副駕駛座椅墊下方），竟萌生盜心，意圖
    為自己不法之所有，於同日上午11時10分許，趁乙○○未注
    意之際，逕自進入上開車內（當時車門未上鎖，鑰匙亦未拔
    下），迅速發動引擎駕駛該車離開工地，竊取該車及放置在
    車內駕駛座旁公事包內之現金9 萬9 千元得手（當時車內副
    駕駛座椅墊下方另放置現金5 萬元，因未為甲○○發現，故
    未遭竊取）。
    嗣經乙○○報警處理，警方於同年6 月12日10時許，在距離
    上開工地3.9 公里外之新竹縣竹北市○○路與縣政九路口尋
    獲上開車輛，乙○○領回開車輛後，在車內副駕駛座椅墊下
    方發現未失竊之現金5 萬元，但駕駛座旁黑色公事包內之現
    金9 萬9 千元則已遭甲○○竊取不知去向。
    案經乙○○訴由新竹縣警察局竹北分局報告臺灣新竹地方法
    院檢察署檢察官移轉臺南地方法院檢察署檢察官偵查起訴。
三、原判決以：
    上訴人即被告甲○○雖坦承有於上揭時、地竊取車牌9410-J
    W 號自用小貨車，惟否認有竊取車內現金9 萬9 千元，辯稱
    ：「我不知道車內有放置現金，當時因為不想做了，要離開
    工地，但無交通工具，故將告訴人工程車開走，否認有竊取
    車內現金」等語。經查：
  (一)被告於上開時、地，竊取告訴人乙○○管理使用之車牌9410
    -JW 號自用小貨車等情，業據被告坦承不諱，核與告訴人乙
    ○○及目擊證人張智福於警詢、偵查及原審法院審理時證述
    被告自上開工地逕自將告訴人車輛開走等語相符（見新竹地
    檢98偵字1004號第8-11、13-15 、32-34 頁，原審卷第132
    、15 9-160頁），並有新竹縣政府警察局車輛協尋電腦輸入
    單、新竹縣政府警察局車輛尋獲電腦輸入單、贓物認領保管
    單、失車－唯讀案件基本資料各1 份在卷供參（見新竹地檢
    98偵字1004號第18-20 、29頁）。被告竊取告訴人上開車輛
    之犯行，應堪認定。
  (二)被告係於案發當日上午，見僱主乙○○自上開車內公事包抽
    取1 千元現鈔交其購買便當，發現該公事包內有大筆現金，
    為竊取車內現金，乃趁乙○○未將車門上鎖且鑰匙未取下之
    機會，擅自發動車輛引擎駛離工地，以竊取車內現金等事實
    ，雖為被告所否認。然此部分事實亦迭據證人乙○○於警詢
    、偵查及原審法院審理時證述不移（見新竹地檢98偵字1004
    號第9 、32頁，原審卷第158 頁）。又乙○○於97年5 月16
    日上午，確實自臺灣中小企業銀行竹北分行提領現金15萬元
    置於上開車內，亦有臺灣中小企業銀行竹北分行黃淑華帳號
    0000 0000000活期儲蓄存款存摺影本及臺灣中小企業銀行竹
    北分行函復交易明細影本可資憑證（見原審卷第171-1 、
    172 頁）。參核上開車輛經警方於同年6 月12日10時許，在
    距離上開工地3.9 公里外之新竹縣竹北市○○路與憲政九路
    口尋獲，復有失車基本資料及Google地圖服務網頁供參（地
    圖上標示A 為被告竊車處，B 為該車尋獲處），被告亦自陳
    ：「當日竊走車輛後，旋將該車棄置在上開地圖上117 自強
    南路及120 福興東路一段交岔口處，改搭乘計程車前往台中
    」等語（見原審卷第178 頁），顯示被告自工地竊走車輛後
    旋即予以棄置，其偷車之目的乃在竊取車內現金，故於竊得
    車內現金後旋將車輛丟棄之事實，已臻明確，應堪認定，被
    告陳稱未竊取車內現金云云，殊無可信。
    至於被告實際竊得之現金數額，依證人乙○○於本院審理時
    證述：「當日車輛失竊前，車上共放置現金14萬9 千元（原
    放置15萬元，已取出1 千元交被告購買便當），我是分開放
    ，5 萬元放在副駕駛座椅墊下，另外9 萬9 千元放在公事包
    裡面，事後尋獲車輛時，公事包還在，但裡面的現金9 萬9
    千元不見，我找回車輛後過2 天，仔細檢查車內狀況，才發
    現放在車子副駕駛座椅墊下面的5 萬元還在，我原本已經忘
    記將此5 萬元放在坐墊底下，以為全部放在公事包裡面，所
    以才會在報案時說包包裡面有15萬元遺失」等語（見原審卷
    第158-161 頁），可資佐證被告應僅竊取公事包內之現金9
    萬9 千元得手，當時車內副駕駛座椅墊下方另放置之現金5
    萬元，因未為被告發現，故未遭竊取，亦堪認定。
  (三)被告竊取上開車輛及車內現金9 萬9 千元之犯行，已堪認定
    。核其所為係犯刑法第320 條第1 項之竊盜罪，又被告有如
    事實欄所載之犯罪前科，有臺灣高等法院被告前案紀錄表可
    憑，其受有期徒刑執行完畢後5 年內故意再犯本件有期徒刑
    以上之罪，應依累犯規定加重其刑，並審酌被告素行不佳，
    且於前案執行完畢出獄後10日旋即再犯本案，顯然不知悔改
    ，並參酌被告犯罪動機、目的、方法及所竊取財物價值，犯
    後猶未見悔意等一切情狀，量處有期徒刑8 月。
  (四)經核原判決已詳敘認定被告犯罪事實之證據及理由，並說明
    量刑之依據，從形式上審查，尚無認定事實錯誤、量刑瑕疵
    或其他違背法令之情形。
四、上訴意旨雖以：「上訴人係因97年6 月12日雇主不願載上訴
    人至交流道乘車，始一時激憤將雇主之工程車開至交流道，
    並未竊取雇主現金，按常理推斷，上訴人既然已自承將雇主
    之工程車私自開走，則否認竊取現金豈非多此一舉，且若雇
    主將如此多的現金放在車上，當天的情形下，雇主又怎可能
    將車鑰匙插在引擎開關，讓上訴人有自行開車離去的機會。
    再者，雇主報案時指稱當日所有現金（14萬9 千元）全數放
    置在車上的黑色公事包，然經查證尋回工程車之後2 天，卻
    在車上副駕駛座座椅下找到5 萬元現金，方稱是其忘記有將
    5 萬元現金放置在座椅下，故何以確信另外9 萬9 千元是放
    置在黑色公事包，5 萬元與14萬9 千元是否為同一筆錢，仍
    有疑慮，另雇主既然有這5 萬元現金置於車上副駕駛座椅下
    而不知之情況，則所稱9 萬9 千元是放在公事包仍有合理懷
    疑」云云為由，提起上訴。
    惟查，原判決於理由中已詳細說明認定上訴人犯罪事實所憑
    之證據及心證，並無任何違反論理及經驗法則之處，認事用
    法，亦無不妥。上訴人猶執陳詞，單純否認原審認定之犯罪
    事實，提起上訴，指摘原判決不當，並未依據卷內既有訴訟
    資料或提出新事證，指摘或表明第一審判決有何採證、認事
    或用法等足以影響判決本旨之不當或違法之具體事由，自非
    具體之上訴理由，其上訴不符法定程式，爰不經言詞辯論逕
    予判決駁回。
五、據上論斷，應依刑事訴訟法第367 條前段、第372 條判決如
    主文。
中    華    民    國    99    年    10    月    18    日
                  刑事第三庭  審判長法  官  陳義仲
                                    法  官  蔡勝雄
                                    法  官  楊清安
以上正本證明與原本無異。
不得上訴。
                                    書記官  蔡蘭櫻
中    華    民    國    99    年    10    月    18    日
附錄論罪法條：
中華民國刑法第320條第1項（普通竊盜罪）
意圖為自己或第三人不法之所有，而竊取他人之動產者，為竊盜
罪，處5 年以下有期徒刑、拘役或5 百元以下罰金。

司法院資訊處製作；財團法人民間司法改革基金會備份。
